臺灣高等法院刑事判決
111年度上訴字第2458號
上  訴  人  
即  被  告  吳正國

上列上訴人因詐欺等案件，不服臺灣桃園地方法院108年度金訴
字第179號，中華民國110年10月29日第一審判決（起訴案號：臺
灣桃園地方檢察署108年度偵字第4694號、107年度偵字第1146號
、107年度偵字第5145號、107年度偵字第7145號、107年度偵字
第10899號），提起上訴，本院判決如下：
    主  文
上訴駁回。
    事  實
一、吳正國於民國106 年8 月間，加入以張榕祐（起訴書誤載為
    張榮祐，另案偵查中）、張文昌（另案判決）等成年人所組
    成具有持續性、牟利性與結構性之詐欺犯罪組織。吳正國在
    該組織中負責提供帳戶予上游成員，再依指示通知車手取款
    ，林羿廷則協助吳正國管理車手。嗣吳晟嘉於同年8 月間、
    蘇郁程於同年10月間、林鴻杭於同年12月初之某日加入，魏
    御峯（另案審結）、黃志仁（已歿，經檢察官為不起訴處分
    ）、金杰祐（已歿，經檢察官為不起訴處分）、韋卓利（更
    名為韋雅馨，另案審結）及袁盛基（另案審結）等人亦先後
    加入組織。吳晟嘉、蘇郁程及林鴻杭負責試卡及監看車手取
    款，黃志仁、金杰祐、韋卓利及袁盛基則提供個人帳戶予吳
    正國並擔任車手，依吳正國之通知取款。吳正國與林羿廷並
    以吳晟嘉名義承租桃園市○○區○○路000 巷00號0 樓0 室，分
    別為下列犯行：
  ㈠吳正國意圖為自己不法之所有，與林羿廷、黃志仁及所屬詐
    欺集團之其他不詳成年成員間，共同基於三人以上共同詐欺
    取財及隱匿詐欺犯罪所得去向之洗錢之犯意聯絡，由黃志仁
    提供帳戶，供作詐欺集團詐騙被害人時指示被害人匯款之帳
    戶使用。嗣該詐欺集團之某成年成員，以附表一編號1 所示
    之方式對顏雯蓁施用詐術，致顏雯蓁陷於錯誤，依指示為附
    表一編號1 所示之匯款，再由黃志仁為附表一編號1 所示由
    黃志仁取款之行為，扣除報酬後，由吳正國繳回組織上游成
    員，以此方法製造金流之斷點，致無從追查詐欺贓款之去向
    ，而隱匿該犯罪所得。
  ㈡吳正國意圖為自己不法之所有，與林羿廷、魏御峯及所屬詐
    欺集團之其他不詳成年成員間，共同基於三人以上共同詐欺
    取財及隱匿詐欺犯罪所得去向之洗錢之犯意聯絡，由魏御峯
    提供帳戶，供作詐欺集團詐騙被害人時指示被害人匯款之帳
    戶使用。嗣該詐欺集團之某成年成員，以附表一編號2 所示
    之方式對王陳好施用詐術，致王陳好陷於錯誤，依指示為附
    表一編號2 所示之匯款，再由魏御峯為附表一編號2 所示由
    魏御峯取款之行為，扣除報酬後，由吳正國繳回組織上游成
    員，以此方法製造金流之斷點，致無從追查詐欺贓款之去向
    ，而隱匿該犯罪所得。
  ㈢吳正國、林羿廷、蘇郁程及林鴻杭意圖為自己不法之所有，
    與金杰祐、韋卓利及所屬詐欺集團之其他不詳成年成員間，
    共同基於三人以上共同詐欺取財及隱匿詐欺犯罪所得去向之
    洗錢之犯意聯絡，由金杰祐及韋卓利提供帳戶，供作詐欺集
    團詐騙被害人時指示被害人匯款之帳戶使用，另由蘇郁程持
    金杰祐之中華郵政帳戶金融卡，透過自動櫃員機測試帳戶可
    供取款使用。嗣該詐欺集團之某成年成員，以附表一編號3
    所示之方式對邱麗錦施用詐術，致邱麗錦陷於錯誤，依指示
    為附表一編號3 所示之匯款，再由韋卓利、金杰祐先後為附
    表一編號3 所示韋卓利及金杰祐之取款行為，另由林鴻杭監
    看金杰祐取款。取款成功並扣除報酬後，吳正國再將款項繳
    回組織上游成員，以此方法製造金流之斷點，致無從追查詐
    欺贓款之去向，而隱匿該犯罪所得。
  ㈣吳正國、林羿廷及吳晟嘉意圖為自己不法之所有，與韋卓利
    、袁盛基及所屬詐欺集團之其他不詳成年成員間，共同基於
    三人以上共同詐欺取財及隱匿詐欺犯罪所得去向之洗錢之犯
    意聯絡，由韋卓利及袁盛基提供帳戶，供作詐欺集團詐騙被
    害人時指示被害人匯款之帳戶使用。嗣該詐欺集團之某成年
    成員，以附表一編號4 所示之方式對蕭阿鑾施用詐術，致蕭
    阿鑾陷於錯誤，依指示為附表一編號4 所示之匯款，再由韋
    卓利、袁盛基先後為附表一編號4 所示韋卓利及袁盛基之取
    款行為，另由吳晟嘉監看袁盛基取款。取款成功並扣除報酬
    後，吳正國再將款項繳回組織上游成員，以此方法製造金流
    之斷點，致無從追查詐欺贓款之去向，而隱匿該犯罪所得。
  ㈤吳正國意圖為自己不法之所有，與林羿廷、魏御峯及所屬詐
    欺集團之其他不詳成年成員間，共同基於三人以上共同詐欺
    取財及隱匿詐欺犯罪所得去向之洗錢之犯意聯絡，由魏御峯
    提供帳戶，供作詐欺集團詐騙被害人時指示被害人匯款之帳
    戶使用。嗣該詐欺集團之某成年成員，以附表一編號5 所示
    之方式對林黃雀花施用詐術，致林黃雀花陷於錯誤，依指示
    為附表一編號5 所示之匯款，再由魏御峯為附表一編號5 所
    示魏御峯之取款行為，扣除報酬後，由吳正國繳回組織上游
    成員，以此方法製造金流之斷點。
二、案經王陳好、邱麗錦及林黃雀花訴由桃園市政府警察局中壢
    分局移送臺灣桃園地方檢察署檢察官偵查起訴。
    理  由
 壹、程序部分
一、關於違反組織犯罪防制條例之供述證據部分
　　按組織犯罪防制條例第12條第1項中段規定：「訊問證人之
    筆錄，以在檢察官或法官面前作成，並經踐行刑事訴訟法所
    定訊問證人之程序者為限，始得採為證據」，係以立法排除
    被告以外之人於警詢或檢察事務官調查中所為之陳述，得適
    用刑事訴訟法第159條之2、第159條之3及第159條之5之規定
    ，是證人於警詢時之陳述，於違反組織犯罪防制條例案件，
    即絕對不具有證據能力，自不得採為判決基礎。又上開組織
    犯罪防制條例第12條第1項規定，係排除一般證人於警詢陳
    述之證據能力之特別規定，然被告於警詢之陳述，對被告本
    身而言，則不在排除之列。附表一各編號所示被害人及共同
    被告於警詢時之陳述，屬被告以外之人於審判外之陳述，依
    前揭規定及說明，於違反組織犯罪防制條例之罪名，即絕對
    不具證據能力，不得採為判決基礎（然就加重詐欺取財及洗
    錢罪名則不受此限制）。又上訴人即被告吳正國（下稱被告
    ）於警詢訊時之陳述，對於被告自己而言，則屬被告之供述
    ，為法定證據方法之一，自不在組織犯罪防制條例第12條第
    1項規定之排除之列，除有不得作為證據之例外，自可在有
    補強證據之情況下，作為證明被告自己犯罪之證據。
二、關於三人以上共同詐欺取財、洗錢之供述證據部分　　
    本判決下引具傳聞性質之各項供述證據經本院於審判期日調
    查證據時提示並告以要旨後，經檢察官、被告於準備程序時
    均不爭執證據能力(見本院卷第228頁至第236頁)，且於言詞
    辯論終結前均未聲明異議（見本院卷第272頁至第281頁），
    本院復查無該等證據有違背法定程序取得或顯不可信之外部
    情狀，揆諸刑事訴訟法第159條之5規定，應均有證據能力。
三、至本件認定事實所引用之非供述證據，並無證據證明係公務
    員違背法定程序所取得，亦查無顯不可信或不得作為證據之
    情形，且經本院於審判期日依法進行證據之調查、辯論，亦
    應有證據能力。
貳、實體部分
一、訊據被告固坦承有與黃志仁、金杰祐、魏御峯這三人一起出
    門，參與附表一編號1至3、5部分取款等情，惟附表一編號4
     部分，我沒有參與，犯罪所得也只有拿到7萬元云云（見本
    院卷第282、285頁）。經查： 
  ㈠被告於原審準備、審理程序及本院準備程序中對於上開犯罪
    事實均坦承不諱（見原審金訴卷一第300頁、卷三第86頁及
    本院卷第228頁、第238頁），並有林羿廷、魏御峯、黃志仁
    、金杰祐、袁盛基及韋卓利、吳晟嘉於原審或偵訊時之證述
    可佐（見偵1146卷第170至171頁、偵5145卷第89至91 頁、
    第108至109頁、107聲羈19卷第11頁反面、偵7145卷第102至
    108頁、第244至245頁、第285至286頁、106聲羈715卷第17
    頁反面至18頁、原審金訴卷二第202至203頁、他8495卷第17
    4 之2 頁至第174 之3 頁、107聲羈165卷第41頁反面至42頁
    反面）。就附表一所示被害人受詐術而陷於錯誤並匯款，以
    及附表一所示車手之取款之行為，則有被害人顏雯蓁、王陳
    好、邱麗錦、蕭阿鑾及林黃雀花於警詢之證述（見偵4694卷
    二第270至274頁、第196至200頁、第242至244 頁、第220至
    224頁、第137至139頁）及附表一「證據出處」欄所示之證
    據可證，另有如附表三編號1 、6 、8 、10及15所示之扣案
    物可佐。足認被告自白有相當之證據相佐，且與事實相符，
    應堪信為真實。
  ㈡起訴書雖認金杰祐亦有參與本次取款，惟黃志仁於警詢時供
    稱：我有從名下臺灣中小企銀帳戶及新光銀行帳戶中，各提
    領新臺幣（下同）180 萬元，是吳正國叫我去領，沒有人陪
    同我去，我領完就交給吳正國等語（見偵4694卷一第167 頁
    ）。金杰祐於警詢時雖表示，曾於106 年12月4 日自黃志仁
    之上開新光銀行帳戶中提領1 萬3,000 元（見偵4694卷一第
    103 頁），惟依卷附新光銀行帳戶交易明細，被害人顏雯蓁
    於106 年11月28日上午9 時34分、同年月29日上午10時23分
    及同年月30日上午11時28分，分別匯入80萬元、70萬元及30
    萬元後，自106 年11月28日上午9 時52分起，至同年月30日
    上午11時43分止，該帳戶分別有提領60萬元、68萬元、42萬
    元、3 萬元、3 萬元、3 萬元及1 萬元，而共計提領180 萬
    元之紀錄（見原審金訴卷一第267 頁）。堪認被害人顏雯蓁
    匯入之180 萬元，迄106 年11月30日止，均已由黃志仁提領
    完畢，則金杰祐於同年12月4 日提領1 萬3,000 元，即與本
    案犯罪無涉，應認金杰祐並未參與本次犯罪之取款，附此敘
    明。　　
  ㈢被告雖於本院審理時改口否認有參與附表一編號4部分犯行，
    惟同案被告吳晟嘉於原審審理中坦承依被告吳正國指示監看
    車手取款等情（見原審金訴卷二第64頁，卷三第86頁），核
    與共同被告林羿廷之證述相符（見偵7145卷第286 頁），另
    參共犯袁盛基於警詢及原審審理時均證稱：106 年12月15日
    下午1 時34分、同日下午5 、6 時許領款，吳晟嘉都有去，
    吳正國怕我跑掉，所以叫吳晟嘉監看我等語（見偵4694卷一
    第272至273 頁、原審金訴卷二第203 頁），此外於復有於
    被告所承租位於桃園市○○區○○000巷00號0樓0室搜索扣得附
    表一編號4所示韋卓利中華郵政、渣打銀行帳戶存摺、提款
    卡、印章及袁盛基中華郵政帳戶存摺、提款卡、印章等物，
    有桃園市政府警察局中壢分局搜索扣押筆錄及扣押物品目錄
    表在卷足憑（見108偵4694卷一第40至42頁）。綜上所述，
    被告辯稱未參與附表一編號4犯行云云，不足採信。
二、就附表一編號1 、2 、4 、5 部分，詐欺集團成員雖係冒用
    公務員名義施用詐術，就附表一編號2 、4 、5 部分，尚有
    對被害人行使偽造公文書，有被害人王陳好、蕭阿鑾及林黃
    雀花之供述（見偵4694卷二第198 頁、第221 頁、第137 頁
    背面）、偽造之「臺北地檢署監管科收據」在卷可憑（見偵
    4694卷二第168至175 頁、第214至218 頁）。惟被告吳正國
    及於警詢時供稱：我不知道所屬詐欺集團係以何種方式詐騙
    他人財物等語（見偵4694卷一第31頁）。衡以詐欺集團之行
    騙手段，層出不窮且花樣百出，亦可能隨接聽電話之被害人
    反應而隨時更改詐欺說詞或方式，並非同一詐騙集團即當然
    使用相同手法對被害人施用詐術，此觀本案5 名被害人受詐
    術之內容均不相同即可明瞭。故若非指揮詐欺集團之高層或
    實際施用詐術之人，未必知曉實際對被害人施用詐術之詳細
    手法。參酌被告吳正國等人均係參與集團中取款端之工作，
    依通知以臨櫃或自動櫃員機提領等方式取款，並繳回給集團
    上游成員，非主導犯罪或從事集團核心工作之人，亦未與被
    害人直接接觸。卷內亦無證據足資證明，被告就集團成員冒
    用公務員名義之詐騙手法有所認識，應認被告對於本案係以
    冒用公務員名義施用詐術等情，主觀上並不知悉。另本案參
    與犯罪之人及集團其他成員，並無事證顯示為兒童或少年，
    基於罪疑唯輕之法理，應認均為成年人，附此敘明。
三、綜上所述，本案事證明確，被告所辯不足採信，附表一編號
    1至5所示之犯行堪以認定，應依法論罪科刑。
參、論罪科刑
一、法律修正之說明
  ㈠按行為後法律有變更者，適用行為時之法律，但行為後之法
    律有利於行為人者，適用最有利於行為人之法律，刑法第2
    條第1 項定有明文。若依修正前或修正後之規定均構成犯罪
    ，且新舊法處罰之輕重相同，即無有利或不利之情形，即不
    生比較適用之問題，非刑法第2 條所指之法律有變更，應依
    一般法律適用原則，適用裁判時法。
  ㈡被告行為後，組織犯罪防制條例第2 條第1 項於107 年1 月3
     日修正公布，並自公布日施行。修正規定將原定「所組成
    具有持續性及牟利性之有結構性組織」，修正為「所組成具
    有持續性或牟利性之有結構性組織」，僅須具有「持續性」
    或「牟利性」其中一要件，即可認定為犯罪組織。被告參與
    本案詐欺集團兼具持續性及牟利性（詳下述），依修正前或
    修正後之規定，均該當於組織犯罪條例所稱犯罪組織，且所
    犯法定刑均相同，即無有利或不利之情形，應依一般法律適
    用原則，適用裁判時法
二、法律適用之說明
  ㈠按洗錢防制法第2 條第2 款、第3 條第2 款規定，掩飾或隱
    匿刑法第339 條犯罪所得之本質、來源、去向、所在、所有
    權、處分權或其他權益者，即構成洗錢行為。被告自車手處
    取得款項後轉交集團上游成員，使本案詐欺之犯罪所得去向
    陷於不明，達到掩飾犯罪所得之目的。故被告參與取款並轉
    交之行為，即屬前揭洗錢防制法所規範之洗錢行為。
  ㈡按組織犯罪防制條例所稱犯罪組織，指3 人以上，以實施強
    暴、脅迫、詐術、恐嚇為手段或最重本刑逾5 年有期徒刑之
    刑之罪，所組成具有持續性或牟利性之有結構性組織；所謂
    有結構性組織，指非為立即實施犯罪而隨意組成，不以具有
    名稱、規約、儀式、固定處所、成員持續參與或分工明確為
    必要，修正前組織犯罪防制條例第2 條定有明文。本案被告
    加入張榕祐、張文昌所屬詐欺集團，由被告接受集團上游成
    員指示，再通知車手前往領取詐欺款項，另由其他被告負責
    試卡或監看車手提款。被告所屬詐欺集團係透過取得帳戶、
    多人分飾各角撥打電話誘騙被害人、聯繫車手端取款、指派
    人員向車手端收款等方式，遂行詐欺取財之目的。堪認被告
    所參與者，係於一定期間內存續，且以實施詐欺為手段之牟
    利性組織，兼具有持續性及牟利性；組織內部經過縝密之計
    畫與分工，由多數成員彼此相互配合而具有結構性，不論依
    107 年1 月3 日修正前或修正後之規定，均屬組織犯罪防制
    條例所稱犯罪組織。又被告在犯罪組織中係負責取款端之工
    作，雖參與該詐欺集團，但非發起、主持、操縱或指揮該犯
    罪組織之人，亦堪認定。
  ㈢加重詐欺取財罪，係侵害個人財產法益之犯罪，其罪數之計
    算，核與參與犯罪組織罪之侵害社會法益有所不同。參與犯
    罪組織罪為繼續犯，犯罪一直繼續進行，直至犯罪組織解散
    ，或其脫離犯罪組織時，其犯行始行終結，倘若行為人於參
    與詐欺犯罪組織之行為繼續中，先後多次為加重詐欺之行為
    ，該參與犯罪組織與其後之多次加重詐欺之行為皆有所重合
    。然因行為人僅為一參與犯罪組織行為，侵害一社會法益，
    屬單純一罪，應僅就「該案中」與參與犯罪組織罪時間較為
    密切之首次加重詐欺犯行論以參與犯罪組織罪及加重詐欺罪
    之想像競合犯，而其他之加重詐欺犯行，祗需單獨論罪科刑
    即可，無需再另論以參與犯罪組織罪，以避免重複評價。本
    案被告參與詐欺之犯罪組織而為本案加重詐欺取財罪，查無
    參與同一犯罪組織之犯行，已經另案繫屬或判決之情形，有
    本院被告前案紀錄表在卷可憑，故被告於本案首次參與詐欺
    取財之犯行，應另論參與犯罪組織罪。
三、罪名
  ㈠被告就事實一、㈠係犯組織犯罪防制條例第3 條第1 項後段之
    參與犯罪組織罪、刑法第339 條之4 第1 項第2 款之三人以
    上共同詐欺取財罪及洗錢防制法第14條第1 項之一般洗錢罪
    。
  ㈡被告就事實一、㈡、㈢、㈣、㈤所為，均係犯刑法第339 條之4 
    第1 項第2 款之三人以上共同詐欺取財罪及洗錢防制法第14
    條第1 項之一般洗錢罪。
  ㈢公訴意旨就事實一、㈠、㈡、㈣、㈤部分，雖認有冒用公務員名
    義詐欺取財之加重條件。惟按共同正犯應對其他共同正犯所
    實行之行為負其全部責任者，以就其行為有犯意之聯絡為限
    ；若他犯所實行之行為，超越原計畫之範圍，而為其所難預
    見者，則僅應就其所知之程度，令負責任，未可概以共同正
    犯論。本案被告就集團成員係冒用公務員名義施用詐術等情
    ，主觀上欠缺認識，此已認定如前，對於詐欺集團其他共犯
    冒用公務員名義施詐，應已超出被告參與詐欺集團時所認知
    之犯行範圍。依前說明，自不應使被告就詐欺集團冒用公務
    員名義施詐之犯行，負共同正犯責任。檢察官起訴意旨，認
    被告等係涉犯刑法第339 條之4 第1 項第1 款之冒用公務員
    名義加重詐欺取財罪，尚有未洽，惟此屬同一加重詐欺取財
    犯行適用同一條項加重事由之減縮，尚無庸變更起訴法條。
    另起訴書原認事實一、㈢亦涉有冒用公務員名義詐欺取財罪
    嫌，惟經原審檢察官當庭更正刪除（見原審金訴卷一第302 
    頁），附此敘明。
四、共同正犯關係之說明：
  ㈠被告就事實一、㈠部分，與林羿廷、黃志仁及所屬詐欺集團之
    其他不詳成年成員間；就事實一、㈡、㈤部分，與林羿廷、魏
    御峯及所屬詐欺集團之其他不詳成年成員間，有犯意聯絡及
    行為分擔，應論以共同正犯。
  ㈡被告與林羿廷、蘇郁程及林鴻杭就事實一、㈢部分，與金杰祐
    、韋卓利及所屬詐欺集團之其他不詳成年成員間，有犯意聯
    絡及行為分擔，應論以共同正犯。
  ㈢被告與林羿廷及吳晟嘉就事實一、㈣部分，與韋卓利、袁盛基
    及所屬詐欺集團之其他不詳成年成員間，有犯意聯絡及行為
    分擔，應論以共同正犯。
五、審判範圍之擴張
　　附表一編號2 、3 、4 、5 所示被害人匯款至魏御峯、韋卓
    利、金杰祐及袁盛基等人以外之帳戶部分，雖不在起訴範圍
    內。惟依被害人王陳好、邱麗錦、蕭阿鑾及林黃雀花於警詢
    時所述，被害人係受詐欺集團成員以附表一所示之方式施用
    詐術後，因而為附表一所示各次匯款行為。應認同一被害人
    各次匯款行為，均是由被告所屬詐欺集團成員同一次施用詐
    術後所為財產處分，再由集團內部所轄不同車手集團取款，
    而分工完成對同一被害人之詐欺取財犯行。本於共同正犯之
    法理，被告就同一被害人匯款至其他帳戶之範圍，亦應負共
    同正犯之責任。而此部分與起訴範圍為一罪關係，為起訴效
    力所及，本院自應併予審究。
六、罪數
  ㈠被告就事實一、㈠所犯組織犯罪防制條例第3 條第1 項後段之
    參與犯罪組織罪、刑法第339 條之4第1 項第2 款之三人以
    上共同詐欺取財罪及洗錢防制法第14條第1 項之一般洗錢罪
    ，係以一行為侵害數法益而觸犯數罪名，應從一重之三人以
    上共同詐欺取財罪處斷。
  ㈡被告就事實一、㈡、㈢、㈣、㈤所犯刑法第339 條之4 第1 項第2
     款之三人以上共同詐欺取財罪及洗錢防制法第14條第1 項
    之一般洗錢罪，係以一行為侵害數法益而觸犯數罪名，應從
    一重之三人以上共同詐欺取財罪處斷。
  ㈢被告就事實一、㈠至㈤所犯5 罪，犯意各別，行為互殊，應予
    分論併罰。
七、減輕事由
　　洗錢防制法第16條第2項規定，犯前二條之罪，在偵查或審
    判中自白者，減輕其刑，又犯組織犯罪防制條例第3條之罪
    ，偵查及審判中均自白者，減輕其刑，同條例第8條第1項後
    段定有明文。又想像競合犯之處斷刑，本質上係「刑之合併
    」。其所謂從一重處斷，乃將想像競合犯組成之評價上數罪
    ，合併為科刑一罪，其所對應之刑罰，亦合併其評價上數罪
    之數法定刑，而為一個處斷刑。易言之，想像競合犯侵害數
    法益者皆成立犯罪，論罪時必須輕、重罪併舉論述，同時宣
    告所犯各罪名，包括各罪有無加重、減免其刑之情形，亦應
    說明論列，量刑時併衡酌輕罪部分量刑事由，評價始為充足
    ，然後依刑法第55條前段規定「從一重處斷」，非謂對於其
    餘各罪可置而不論。因此，法院決定處斷刑時，雖以其中最
    重罪名之法定刑，做為裁量之準據，惟於裁量其輕重時，仍
    應將輕罪合併評價在內。查被告於偵查及原審中坦承加入詐
    欺集團擔任如犯罪事實所示之角色，應已對於洗錢防制法第
    2條第2款、第14條第1項洗錢罪及組織犯罪防制條例第3條第
    1項後段參與組織罪之主要構成要件事實為肯定供述，堪認
    已有自白，被告復於原審自白違反本件洗錢防制法及參與犯
    罪組織罪，爰就其所犯洗錢及參與犯罪組織犯行，各依洗錢
    防制法第16條第2項及組織犯罪條例第8條第1項後段規定，
    減輕其刑，並應於裁量時一併評價。　　
肆、上訴駁回之理由
一、原審判決認被告所犯三人以上共同詐欺取財罪，事證明確，
    並審酌被告正值壯年、四肢健全，具備相當之謀生能力，竟
    不思以正當途徑獲取財物，而參加詐欺犯罪組織，與其他組
    織成員共同為前開詐欺行為，非但造成被害人受有財產上之
    重大損害，更助長詐騙歪風，且為掩飾本件之不法所得與詐
    欺行為有關，復為洗錢之行為，嚴重破壞社會治安，應予嚴
    加非難。兼衡被告之犯罪動機、犯後態度（含組織犯罪防制
    條例第8 條第1 項後段所指偵查及審判中自白之情形，及洗
    錢防制法第16條第2 項偵查或審判中自白之情形）、參與犯
    罪之程度、所生損害、素行、智識能力及生活狀況等一切情
    狀，分別量處有期徒刑2年2月、1年8月、1年7月、1年10月
    、1年9月，並定其應執行刑有期徒刑3年2月，並說明不諭知
    強制工作之理由；對於附表三編號1 、5 至10、15及20所示
    之物，係被告所實際管領，分別供本案犯罪所用、供犯罪預
    備或屬犯罪所生之物，依刑法第38條第2 項前段宣告沒收，
    另就未扣案犯罪所得部分，依據被告自承抽成比例計算犯罪
    所得分別為30萬5,900 元（計算式：7 萬2,000 元＋3 萬6,6
    00 元＋1 萬6,440 元＋16萬7,360 元＋1 萬3,500 元），依刑
    法第38條之1 第1 項前段規定沒收，於全部或一部不能沒收
    或不宜執行沒收時，依同條第3 項規定追徵其價額。經核原
    判決認事用法均無違誤，量刑及沒收亦屬妥適。
二、被告上訴否認參與附表一編號4犯行，並請求從輕量刑，指
    摘原判決不當。被告否認犯行部分，業經本院一一論駁如前
    ，並無理由；關於主張量刑過重部分，按量刑輕重，係屬事
    實審法院得依職權自由裁量之事項，苟其量刑已以行為人之
    責任為基礎，並斟酌刑法第57條各款所列情狀，而未逾越法
    定刑度或有濫用權限情事，即不得任意指為違法。再按法律
    上屬於自由裁量之事項，並非概無法律性之拘束，自由裁量
    係於法律一定之外部性界限內，使法官具體選擇以為適當之
    處理，因此在裁量時必須符合所適用法規之目的，即須受比
    例原則、公平正義原則等規範，謹守法律秩序之理念，體察
    法律之規範目的，使其結果實質正當，合於自由裁量之內部
    性界限。原判決已逐一剖析，並就卷內證據資料參互審酌，
    認定被告確有犯如附表一所示之罪，並審酌刑法第57條各項
    事由、被告有依洗錢防制法第16條第2項及組織犯罪條例第8
    條第1項後段自白減輕其刑，難謂有何量刑過重之情，至被
    告並未與告訴人達成民事和解，亦難認原審量刑基礎有重大
    變更，足以撼動原審所為量刑。
三、至於被告上訴主張並僅收取7萬元之犯罪所得云云，惟依被
    告吳正國、林羿廷於偵查中所稱，就車手領取之款項，由被
    告吳正國保留7 ％，其餘則繳給集團上游；車手之報酬為領
    取款項之3 ％至5 ％不等，其中黃志仁領5 ％，金杰祐領4 ％；
    被告吳正國之所得則係扣除車手應領部分之餘額，例如就黃
    志仁提領之部分，黃志仁分配提領數額之5 ％，被告吳正國
    則分配提領數額之2 ％（見偵1146卷第128至129 頁背面，原
    審金訴卷一第301 頁，偵7145卷第286 頁、第307頁），被
    告雖於本院審理中改稱並未抽取上開比例款項云云，顯係刻
    意更改不利於己之供述，不足為信。從而，被告上訴無理由
    ，應予駁回。
四、調查證據與否之說明
　　按刑事訴訟法所稱依法應於審判期日調查之證據，係指與待
    證事實有重要關係，在客觀上顯有調查必要性之證據而言，
    故其範圍並非漫無限制，必其證據與判斷待證事實之有無，
    具有關聯性，得據以推翻原判決所確認之事實，而為不同之
    認定，若所證明之事項已臻明瞭，自均欠缺調查之必要性，
    原審未為無益之調查，無違法之可言。本件被告於本院審理
    時雖聲請調查犯罪所得云云，惟此部分調查，業據被告先前
    於偵查及原審供述綦詳，無足執此推翻本件已臻明確之事實
    認定，當毋庸為無益調查，本院爰未予調查，併此敘明。　
據上論斷，應依刑事訴訟法第368 條，判決如主文。
本案經檢察官侯千姬到庭執行職務。
中　　華　　民　　國　　111 　年　　9 　　月　　21　　日
                  刑事第十二庭  審判長法  官  陳如玲
                                      法  官  蔡如惠
　　　　　　　　　　　　　　　　　　　法  官  廖建瑜
                                       　　　
以上正本證明與原本無異。
如不服本判決，應於收受送達後20日內向本院提出上訴書狀，其
未敘述上訴之理由者並得於提起上訴後20日內向本院補提理由書
（均須按他造當事人之人數附繕本）「切勿逕送上級法院」。
                                      書記官  邵佩均　　
中　　華　　民　　國　　111 　年　　9 　　月　　21　　日
附表一：

編號 被害人 詐騙日期及內容 匯款日期 匯款金額（新臺幣） 匯入帳戶 提領車手、日期及金額（新臺幣） 證據出處 1 顏雯蓁 106.11.23  假冒中華電信人員、警察及檢察官之名義，致電顏雯蓁，佯稱其涉嫌詐欺案件，為證明存款來源合法，須支付公證費用等語，致顏雯蓁陷於錯誤，而依指示匯款至所指定之帳戶。 106.11.23 46萬8,000元 吳啟華之中華郵政帳戶帳號：00000000000000 吳啟華  106.11.23  共計提領：46萬7,000 元 ①顏雯蓁之元大銀行電子銀行約定轉入帳號異動暨申請書（108 偵4694卷二，第275 頁）   ②吳啟華之中華郵政帳戶客戶歷史交易清單（本院金訴卷一，第269頁） ③張文昌之渣打銀行帳戶活期性存款歷史明細（本院金訴卷一，第255頁） ④張文昌之中華郵政帳戶客戶歷史交易清單（本院金訴卷一，第251頁） ⑤黃志仁之台灣企銀帳戶交易明細（本院金訴卷一，第257頁） ⑥黃志仁之新光銀行帳戶交易明細（本院金訴卷一，第267頁） ⑦張文昌之供述（107偵7145卷，第365頁反面） ⑧桃園地檢署107年度偵字第23166 號等起訴書（本院金訴卷一第209-237頁） ⑨黃志仁之供述（108偵4694卷一，第166頁反面-第167頁） ⑩熱點資料案件詳細列表暨監視錄影畫面（張文昌提領渣打帳戶畫面）（108偵4694卷四，第75-80頁） ⑪熱點資料案件詳細列表暨監視錄影畫面（張文昌提領郵局帳戶畫面）（108偵4694卷四，第72-74頁） ⑫刑案現場蒐證照片（黃志仁提領畫面）（108偵4694 卷一，第174-175頁）    106.11.24 98萬元 張文昌之渣打銀行帳戶帳號：00000000000000 張文昌  106.11.24106.11.27106.11.28106.11.29106.11.30106.12.01106.12.04  共計提領：471萬元     106.11.27 71萬元       106.11.28 71萬元       106.11.29 70萬元       106.11.30 69萬元       106.12.01 72萬元       106.12.04 30萬元       106.12.04 10萬元       106.12.04 10萬元       106.11.24 49萬元 張文昌之中華郵政帳戶帳號：00000000000000 張文昌  106.11.24106.11.27106.11.28106.11.29106.11.30106.12.01  共計提領：562萬元      46萬元       106.11.27 73萬元       106.11.28 68萬元       106.11.29 120萬元       106.11.30 120萬元       106.12.01 118萬元       106.11.28 80萬元 黃志仁之臺灣企銀帳戶帳號：00000000000 黃志仁  106.11.28106.11.29106.11.30  共計提領：180萬元     106.11.29 70萬元       106.11.30 30萬元       106.11.28 80萬元 黃志仁之新光銀行帳戶帳號：000000000000 黃志仁  106.11.29106.11.30  共計提領：180萬元     106.11.29 70萬元       106.11.30 30萬元    2 王陳好 106.11.15  假冒醫院人員、警察及檢察官之名義，致電王陳好，佯稱其涉嫌刑事犯罪，將凍結財產等語，致王陳好陷於錯誤，而依指示匯款至所指定之帳戶。 106.11.21 68萬元 施蕙茹之合作金庫帳戶帳號：0000000000000 不詳 ①王陳好之匯款單據影本（108 偵4694卷二第201-203頁） ②魏御峯中華郵政帳戶客戶歷史交易清單（108偵4694卷二，第316頁） ③魏御峯之供述（108偵4694卷一，第236頁、108偵6462卷五，第97頁反面） ④熱點資料案件詳細列表暨監視錄影畫面（魏御峯提領畫面）（108 偵4694卷四，第88-94 頁） ⑤刑案現場蒐證照片（魏御峯提領畫面）（106他8495卷，第76-84頁）    106.11.22 85萬元       106.11.23 65萬元       106.11.24 70萬元 魏御峯之中華郵政帳戶帳號：00000000000000 魏御峯  106.11.24106.11.25106.11.28106.11.29  共計提領：122 萬元     106.11.29 52萬元    3 邱麗錦 106.12.22  假冒為友人致電邱麗錦，向其借款，致邱麗錦陷於錯誤，而依指示匯款至所指定之帳戶。 106.12.22 15萬元 韋卓利之中華郵政帳戶帳號：00000000000000 韋卓利  106.12.22  共計提領：15萬元 ①邱麗錦之匯款單影本（108 偵4694卷二第245-251頁） ②韋卓利之中華郵政帳戶客戶歷史交易清單（108偵4694卷二，第334頁） ③金杰祐之中華郵政帳戶客戶歷史交易清單（108偵4694卷三，第5頁） ④韋卓利之供述（108偵4694卷二，第19頁反面） ⑤金杰祐之供述（108偵4694卷一第157頁反面） ⑥熱點資料案件詳細列表暨監視錄影畫面（金杰祐提領畫面）（108偵4694卷三，第94-95頁、108偵4694卷四，第113-117頁） ⑦廖碧貞之中華郵政帳戶客戶歷史交易清單（108偵4694卷二，第335頁） ⑧廖碧貞之玉山銀行帳戶交易明細（108偵4694卷三，第4頁） ⑨丁孝賢之中華郵政帳戶客戶歷史交易清單（108偵4694卷三，第25頁） ⑩林彥宏之中華郵政帳戶客戶歷史交易清單（108偵4694卷三，第30頁） ⑪林彥宏之台新銀行帳戶歷史交易明細查詢（108偵4694卷三，第34頁）    106.12.22 15萬元 廖碧貞之中華郵政帳戶帳號：00000000000000 不詳  106.12.22  共計提領：15萬元     106.12.22 20 萬元 丁孝賢之中華郵政帳戶帳號：00000000000000 不詳  106.12.22106.12.23  共計提領：19萬9,100元     106.12.22 25 萬元 廖碧貞之玉山銀行帳戶帳號：0000000000000 不詳  106.12.22106.12.23  共計提領：25萬元     106.12.25 60萬元 金杰祐之中華郵政帳戶帳號：00000000000000 金杰祐  106.12.25  共計提領：59萬8,000 元     106.12.26 15萬元 林彥宏之台新銀行帳戶帳號：00000000000000 不詳  106.12.26  共計提領：15萬元     106.12.26 15萬元 林彥宏之中華郵政帳戶帳號：00000000000000 不詳  106.12.26  共計提領：15萬元  4 蕭阿鑾 106.12.8  假冒警察名義致電蕭阿鑾，佯稱其涉有詐欺案件，須代管金融帳戶款項，致蕭阿鑾陷於錯誤，而依指示匯款至所指定之帳戶。 106.12.8 60萬元 陳昌國之上海銀行帳戶帳號：00000000000000 不詳 ①蕭阿鑾之匯款單據影本（108偵4694卷二，第225-232頁） ②韋卓利之中華郵政帳戶客戶歷史交易清單（108偵4694卷二，第334頁） ③韋卓利之渣打銀行帳戶活期性存款歷史明細（108 偵4694卷二，第322 頁反面） ④袁盛基之中華郵政帳戶客戶歷史交易清單（108偵4694卷二，第328頁） ⑤韋卓利之供述（108偵4694卷二，第19頁） ⑥袁盛基之供述（108偵4694卷一，第272頁反面） ⑦熱點資料案件詳細列表暨監視錄影畫面（韋卓利提領郵局帳戶之畫面）（108偵4694卷四，第118-120頁） ⑧熱點資料案件詳細列表暨監視錄影畫面（韋卓利提領渣打帳戶之畫面）（108偵4694卷四，第152-158頁） ⑨熱點資料案件詳細列表暨監視錄影畫面（袁盛基提領畫面）（108 偵4694卷四，第144-151 頁）    106.12.12 56萬元       106.12.12 68萬元 何軒誌之永豐銀行帳戶帳號：00000000000000 不詳     106.12.13 62萬元 陳昌國之玉山銀行帳戶帳號：00000000000000 不詳     106.12.13 31萬元 陳昌國之兆豐銀行帳戶帳號：00000000000000 不詳     106.12.19 100萬元 韋卓利之中華郵政帳戶帳號：00000000000000 韋卓利  106.12.19106.12.20  共計提領：124 萬元     106.12.20 24萬元       106.12.14 128萬元 韋卓利之渣打銀行帳戶帳號：00000000000000 韋卓利  106.12.14106.12.15106.12.18106.12.19106.12.22106.12.23  共計提領：284萬元     106.12.18 118萬元       106.12.22 38萬元       106.12.15 120萬元 袁盛基之中華郵政帳戶帳號：00000000000000 袁盛基  106.12.15106.12.16  共計提領：119萬9,000元  5 林黃雀花 106.11.16  假冒檢察官名義致電林黃雀花，佯稱其涉嫌刑事案件，須監管其存款，致林黃雀花陷於錯誤，而依指示匯款至指定之帳戶。 106.11.21 28萬5,000元 陳政杰之中華郵政帳戶帳號：00000000000000 不詳  106.11.21106.11.23  共計提領：77萬5,000元 ①林黃雀花之匯款單據影本（108偵4694卷二，第152-159 頁） ②魏御峯中華郵政帳戶客戶歷史交易清單（108偵4694卷二，第316頁） ③魏御峯之供述（108偵4694卷一，第236頁、108偵6462卷五，第97頁反面） ④李冠銳合作金庫帳戶歷史交易明細（108 偵4694卷二，第285頁） ⑤王逸光中華郵政帳戶客戶歷史交易清單（108偵4694卷二，第294頁） ⑥林俊安永豐銀行帳戶交易明細（108偵4694卷二，第299頁及背面） ⑦陳政杰中華郵政帳戶客戶歷史交易清單（108偵4694卷二，第311頁）    106.11.23 49萬元       106.11.23 115萬元 林俊安之永豐銀行帳戶帳號：00000000000000 不詳  106.11.22106.11.24106.11.27106.11.28共計提領：271萬9,900元     106.11.24 98萬元       106.11.27 59萬元       106.11.24 88萬8,000元 李冠銳之合作金庫帳戶帳號：0000000000000 不詳  106.11.24106.11.25106.11.26106.11.27  共計提領：65萬元     106.11.27 123萬元 王逸光之中華郵政帳戶帳號：00000000000000 不詳  106.11.27  共計提領：123萬元     106.12.01 55萬元 魏御峯之中華郵政帳戶帳號：00000000000000 魏御峯  106.12.1  共計提領：55萬元  



原判決附表三：
桃園市○○區○○路000 巷00號0 樓0 室（吳正國）扣案物

編號 物品 數量 備註 沒收與否之諭知 1 袁盛基之郵局存款簿（含提款卡、印章） 1組 帳號：0000000-0000000 沒收（供犯罪所用） 2 陳揚霖之台灣企銀存款簿（含提款卡、印章） 1組 帳號：000-000-000000 不予沒收（與本案犯罪無涉） 3 陳揚霖之郵局存款簿（含提款卡、印章） 1組 帳號：0000000-0000000  4 陳揚霖之中國信託存款簿（含提款卡、印章） 1組 帳號：000-000-000000  5 韋卓利之第一銀行存款簿（含提款卡、印章） 1組 帳號：000-00-000-000 沒收（供犯罪預備） 6 韋卓利之郵局存款簿（含提款卡、印章） 1組 帳號：0000000-0000000 沒收（供犯罪所用） 7 金杰祐之玉山銀行存款簿（含提款卡、印章） 1組 帳號：0000-000-000000 沒收（供犯罪預備） 8 金杰祐之郵局存款簿（含提款卡、印章） 1組 帳號：0000000-0000000 沒收（供犯罪所用） 9 金杰祐之台灣企銀存款簿（含提款卡） 1組 帳號：00000000000 沒收（供犯罪預備） 10 韋卓利之渣打銀行存款簿（含提款卡） 1組 帳號：0000000-000000 沒收（供犯罪所用） 11 黃愉汝年籍資料便條 1張 含桃園地方法院檢察署收據 不予沒收（與本案犯罪無涉） 12 帳號0000000000000***000號106年12月25日提款明細表 2張 陳揚霖之中國信託帳號  13 帳號0000000000000***000號106年12月25日提款明細表 2張 陳揚霖之郵局帳號  14 帳號0000000000000***000號106年12月25日提款明細表 2張 陳揚霖之台灣企銀帳號  15 帳號000000000***000號106年12月25日提款明細表 2張 金杰祐之郵局帳號 沒收（犯罪所生） 16 便條紙 1份  不予沒收（與本案犯罪無涉） 17 門號0000-000-000號原始包裝卡 1張   18 門號0000-000-000號原始包裝卡 1張   19 贓款 150,600元  不予沒收【被告吳正國供稱係賭博資金（見本院金訴卷三第65頁），無其他事證顯示屬於本案犯罪所得】 20 三星香檳金色手機（含SIM卡） 1支 門號：0000000000IMEI碼：000000000000000 沒收（供犯罪所用） 21 三星黑色手機 1支 門號：0000000000IMEI碼： ⑴0000000000000000 ⑵0000000000000000 不予沒收（與本案犯罪無涉） 22 三星香檳金色手機（無SIM卡） 1支 IMEI碼：000000000000000  23 NOKIA粉紅色手機（無SIM卡） 1支 IMEI碼：000000000000000  24 筆記型電腦 1臺   25 手機 1支 於金杰祐身上查獲  門號：0000000000IMEI碼： ⑴0000000000000000 ⑵000000000000000 不予沒收（非本案被告所有）